臺灣臺南地方法院刑事判決　　　　　　　　　　　　九十一年度易字第一三０五號
　　公　訴　人　臺灣台南地方法院檢察署檢察官
　　被　　　告　甲○○
右列被告因詐欺案件，經檢察官提起公訴（九十一年度偵字第七八四九號），本院判
決如左：
    主  文
甲○○幫助意圖為自己不法之所有，以詐術使人將本人之物交付，處有期徒刑參月，
如易科罰金，以參佰元折算壹日。
    事  實
一、甲○○於民國八十九年十月間某日，自中華日報之報紙廣告得知有人欲購買存摺
    帳戶，因經濟困難，即與該年籍姓名不詳之成年男子聯絡後，明知該購買金融帳
    戶者欲利用此人頭帳戶作為犯罪贓款匯進提出所用，使偵辦刑事案件之司法警察
    無從查知其真正身分，仍基於幫助詐欺之犯意，於八十九年十月十六日至臺南區
    之中國信託商業銀行臺南中正分行開設帳戶號碼0000000000000號
    之活期存款帳戶，開戶後於八十九年十月二十日前之某日，旋即在臺南縣歸仁圓
    環之郵局旁邊以新臺幣（下同）五百元之價格將該帳戶出售予該年籍姓名不詳之
    成年男子，並交付上開存款簿、印章、提款卡、密碼等資料，以此方法幫助該男
    子犯罪。而該姓名年籍不詳之成年男子與其所屬詐騙集團即共同意圖為自己不法
    之所有，於八十九年十月間在中國時報分類廣告版中刊登信用貸款廣告，誘使不
    特定人前來貸款，並佯稱需先行繳交手續費、保證金等，以茲詐取財物。嗣乙○
    ○於八十九年十月二十六日見該信用貸款廣告後，即依該刊登之二五０五─六二
    六二號電話欲向該集團借貸二十萬元，並陸續依自稱「林小姐」、「張先生」之
    不詳姓名年籍之人指示，至臺北市○○區○○路四段九十一號「中國信託商業銀
    行中崙分行」分別於同年月二十七日匯款一萬元至李明禮帳戶（由臺灣臺北地方
    法院檢察署通緝中）、同年月三十日匯四萬元至甲○○前開帳戶中及同年十一月
    二日匯款二萬元四千一百三十五元至蘇品誠帳戶內（臺灣臺北地方法院檢察署另
    案不起訴處分）後，即失去聯絡，乙○○始知受騙。
二、案經被害人乙○○訴由臺北市政府警察局松山分局報告臺灣臺北地方法院檢察署
    呈請臺灣高等法院檢察署核轉臺灣臺南地方法院檢察署檢察官偵查起訴。
    理  由
一、訊據被告甲○○固坦承於右揭時、地，將所開立之中國信託商業銀行臺南中正分
    行之帳戶存摺、提款卡、密碼等物，以五百元之代價出售予不詳姓名年籍之成年
    男子使用等情不諱，惟矢口否認有何幫助詐欺之犯行，辯稱：當初係因缺錢經濟
    困難，且對方當時保證作正當用途，絕不會拿來犯罪，始出售上開帳戶及存摺，
    且之後伊聽朋友言及上情可能涉及不法情事，即於開戶隔月十七日去掛失並申請
    補發存摺云云。經查：
  (一)被害人乙○○於八十九年十月二十六日見中國時報分類廣告版中刊登信用貸款廣
    告後，遂依所刊登之電話欲向該集團借貸二十萬元，並陸續依自稱「林小姐」、
    「張先生」之不詳姓名年籍之人之指示，至臺北市○○區○○路四段九十一號「
    中國信託商業銀行中崙分行」分別於同年月二十七日匯款一萬元至李明禮帳戶（
    由臺灣臺北地方法院檢察署通緝中）、同年月三十日匯四萬元至甲○○前開帳戶
    中及同年十一月二日匯款二萬四千一百三十五元至蘇品誠帳戶內（臺灣臺北地方
    法院檢察署另案不起訴處分）後，即失去聯絡，而未取得任何貸款之事實，業據
    被害人乙○○於警訊時證述綦詳，復有電話號碼為二五０五─六二六二號之貸款
    廣告、中國信託商業銀行中崙分行八十九年十月二十七日、同年十月三十日、同
    年十一月二日之匯款單各一紙在卷（詳臺灣臺北地方法院檢察署九十年度偵字第
    七九六三號卷第六頁至第十頁）可稽。
  (二)被告於偵查中供承伊當時雖有懷疑並且考慮到該帳戶會被拿來作為犯罪使用，但
    因當時伊真的沒飯吃，還是將之賣出等語明確（詳臺灣臺南地方法院檢察署九十
    一年度偵字第七八四九號卷第二二頁反面）。再參以一般人皆可以自己名義在任
    何銀行設立帳戶，作為提、存款項之用，倘非涉及不法情事，自無刊登報紙向不
    特定人購買之理，況被告對於購買者年籍資料及所營事業均無所知，即逕行出售
    其帳戶予該人，顯與常情相悖，再者現今社會無論係平面或電子媒體，均經常報
    導刮刮樂、樂透、信用貸款等詐欺集團，常以收購人頭帳戶作為詐欺犯罪工具之
    事實，衡諸常情，被告對於該不詳姓名年籍之成年男子利用其帳戶作為詐欺犯罪
    之用，應有認識。
  (三)綜上所述，此外復有被告於八十九年十月十六日在中國信託商業銀行臺南中正分
    行之開戶資料、同年十一月十七日申請補發存摺之資料、及自八十九年十月十六
    日開戶至今之交易明細表附卷（詳臺灣臺北地方法院檢察署九十年度偵字第七九
    六三號卷第十四頁，詳臺灣臺南地方法院檢察署九十一年度偵字第七八四九號卷
    第十四頁、第十五頁、第二九頁）可稽。堪認被告對上開金融帳戶將被該年籍姓
    名不詳之成年男子用以為犯罪之工具業為其所知悉，是其主觀上有幫助他人詐欺
    犯罪之意思甚明，是其辯稱對方當時保證上開金融帳戶及存摺作為正當用途，而
    不知上開帳戶係用來犯罪云云，無非係事後卸責之詞，委無足採，其幫助犯行洵
    堪認定。
二、查被告甲○○對該年籍姓名不詳之成年男子之詐欺犯行，有幫助之犯意及行為，
    核其所為，係犯刑法第三百三十九條第一項詐欺取財罪之幫助犯。又被告係基於
    幫助犯意為之，為幫助犯，應依刑法第三十條第二項，依正犯之刑減輕之。爰審
    酌被告出賣上開金融帳號存摺，供不法之徒犯罪詐欺他人財物，且使警察機關追
    查真正幕後詐欺正犯憑添困擾、及其犯罪之動機、目的、手段、所得利益僅五百
    元、犯後坦承部分犯行等一切情狀，量處如主文所示之刑，並諭知易科罰金折算
    標準，以資懲儆。
據上論斷，應依刑事訴訟法第二百九十九條第一項前段，第三百三十九條第一項、第
三十條第二項、第四十一條第一項前段，罰金罰鍰提高標準條例第一條前段、第二條
，判決如主文。
本案經檢察官蘇聰榮到庭執行職務。
中      華      民      國      九十一    年      十一    月    十四    日
                                          臺灣臺南地方法院刑事第二庭
                                              審判長法官  侯明正
                                                    法官  鄧希賢
                                                    法官  陳金虎
右正本證明與原本無異。
如不服本判決，應於判決送達後十日內，向本院提出上訴狀。
中      華      民      國      九十一    年      十一    月    十五    日
                                              書  記  官  楊建新
附錄法條：
刑法第三百三十九條第一項：
意圖為自己或第三人不法之所有，以詐術使人將本人或第三人之物交付者，處五年以
下有期徒刑、拘役或科或併科一千元以下罰金。
